臺灣嘉義地方法院刑事判決
110年度易字第437號
公  訴  人  臺灣嘉義地方檢察署檢察官
被      告  蔡宗瀚
            蔡明正

上列被告因竊盜案件，經檢察官提起公訴（110年度偵字第4671
號），本院判決如下：
    主  文
蔡宗瀚犯攜帶兇器竊盜罪，累犯，處有期徒刑捌月。
蔡明正犯攜帶兇器竊盜罪，累犯，處有期徒刑捌月。
扣案蔡明正所有之一字螺絲起子壹支沒收。
    事  實
一、蔡宗瀚、蔡明正均意圖為自己不法之所有，基於個別竊盜之
    犯意，蔡宗瀚於民國109年9月18日中午12時許，駕駛車輛前
    往蔡○仁位於嘉義縣○○鎮○00○○區○○○○○地號CY00000000），
    徒手撿拾及持其所有客觀上可供作兇器使用之一字螺絲起子
    1支撬取蔡○仁養殖於該處之帶殼牡蠣共2箱而竊取之，蔡明
    正則於同日下午1時許，駕駛車牌號碼00-0000號自用小客車
    前往上開地點，徒手撿拾及持其所有客觀上可供作兇器使用
    之一字螺絲起子1支撬取蔡○仁養殖於該處之帶殼牡蠣1箱而
    竊取之（2人合計竊取120台斤之牡蠣，價值約新臺幣【下同
    】1萬8,000元）。嗣同日下午5時10分許，蔡○仁之弟蔡○榮
    巡視經過，遂通知弟媳許○○到場並報警處理，適蔡宗瀚、蔡
    明正撿拾完畢欲上岸離去，蔡○榮見狀旋即喝阻，蔡宗瀚、
    蔡明正方將竊得之牡蠣置放於原地，員警到場後，扣得蔡明
    正留在現場之一字螺絲起子1支，始悉上情。
二、案經蔡○仁訴由嘉義縣警察局布袋分局報告臺灣嘉義地方檢
    察署檢察官偵查起訴。
    理  由
一、本案所引用之供述證據，檢察官、被告蔡宗瀚、蔡明正均同
    意有證據能力（見本院易字卷第53至54頁），本院審酌該等
    供述證據作成時情況，並無違法取證之瑕疵，與待證事實均
    具有關聯，以之作為證據應屬適當。又本案所引用之非供述
    證據，均與本件事實具有自然關聯性，且無證據證明係公務
    員違背法定程序所取得，是後述所引用之供述及非供述證據
    均有證據能力，先予敘明。
二、訊據被告蔡宗瀚、蔡明正固均坦承有於上開時間，持一字螺
    絲起子前往上開地點撿拾、撬取牡蠣之事實，惟均矢口否認
    有何竊盜犯行，均辯稱：其等是撿拾附著在消波塊及水道裡
    的牡蠣，這些是野生牡蠣，並非蔡○仁養殖的牡蠣等語。經
    查：
  ㈠被告蔡宗瀚於109年9月18日中午12時許，駕駛車輛前往蔡○仁
    前揭養殖區水域內，徒手撿拾及持一字螺絲起子1支撬取該
    處水域內之牡蠣共2箱，蔡明正則於同日下午1時許，駕駛車
    牌號碼00-0000號自用小客車前往上開地點，以相同方式撿
    拾及撬取牡蠣1箱等情，業經被告蔡宗瀚、蔡明正於警詢、
    偵訊、本院準備程序及審理時均坦認（見嘉布警偵字第1100
    001022號卷【下稱警卷】第2至3、6至7頁，110年度偵字第4
    671號卷【下稱偵字卷】第71至73頁，本院易字卷第50至51
    、87至89頁），並經證人蔡○仁（見警卷第9至11頁，偵字卷
    第79頁）、許○○（見警卷第15至17頁，偵字卷第77至79頁）
    於警詢、偵訊時、證人蔡○榮於警詢、偵訊及本院審理時（
    見警卷第12至14頁，偵字卷第75頁，本院易字卷第72至74、
    76至78頁）證述明確，復有嘉義縣政府區劃漁業權執照、嘉
    義縣區劃漁業權漁場圖、現場照片、扣案物照片等件在卷可
    稽（見警卷第24至34頁，偵字卷第57頁），是此部分之事實
    ，首堪認定。
  ㈡證人蔡○榮於警詢、偵訊及本院審理時一致證稱：其巡視經過
    蔡○仁的養殖區，看到有兩名陌生男子在撿拾牡蠣，該兩名
    陌生男子就是被告蔡宗瀚、蔡明正，被告蔡宗瀚、蔡明正相
    隔大約1公尺，在蚵棚和消波塊中間的水域摸地上的牡蠣，
    很靠近蚵棚，消波塊與蚵棚中間的水域也是其等養殖的範圍
    。其等的牡蠣是養在蚵棚，也會將蚵苗灑在海裡，整區的牡
    蠣都是其等養殖的，消波塊下方水域的牡蠣也是其等養殖的
    。被告蔡宗瀚、蔡明正撿拾的牡蠣很大顆，都是生長好幾年
    的老蚵了，就是其等灑的、養的。消波塊下方挖到的牡蠣是
    「石頭蚵」，不可能那麼大顆等語（見警卷第13至14頁，偵
    字卷第75頁，本院易字卷第72至76、78至80、82頁）、核與
    證人蔡○仁於警詢及偵訊時證稱：嘉義縣布袋鎮第44養殖區
    是其申請養殖的，裡面的蚵棚都是其的，其養殖的牡蠣背面
    形狀皆是圓形，比較大粒等語（見警卷第10至11頁，偵字卷
    第79頁）、證人許○○於警詢、偵訊時證稱：消波塊與蚵棚中
    間的水域也是養殖地，被告蔡宗瀚、蔡明正撿拾的牡蠣是在
    其等養殖區域範圍內。牡蠣就是養殖的才會這麼大，根本不
    是消波塊撿的等語（見警卷第16頁，偵字卷第77頁）相符，
    足認被告蔡宗瀚、蔡明正雖是撿拾消波塊與蚵棚中間水域之
    牡蠣，然亦為蔡○仁養殖之牡蠣無訛。又被告蔡宗瀚、蔡明
    正所撿拾、撬取之牡蠣外殼圓滑、平整，石頭蚵之外殼則崎
    嶇不平，另被告蔡宗瀚、蔡明正所撿拾、撬取之牡蠣亦較石
    頭蚵為大，此有被告蔡宗瀚、蔡明正留下之牡蠣及石頭蚵照
    片等件在卷可稽（見警卷第33頁下方照片，偵字卷第95至96
    頁），此與證人蔡○榮、許○○上開一致證稱被告蔡宗瀚、蔡
    明正所竊取之牡蠣比較大顆，係養殖多年之老蚵，並非石頭
    蚵等情相符，益徵被告蔡宗瀚、蔡明正所撿拾、撬取之牡蠣
    ，確實為蔡○仁所養殖之牡蠣甚明。被告蔡宗瀚、蔡明正辯
    稱其等撿拾、撬取之牡蠣為野生牡蠣等語，要非可採。
  ㈢又蔡○仁於養殖區之蚵棚旁有設立「此地蚵仔為私人財產，偷
    竊者移送法辦，並罰款30萬至100萬不等」之告示牌，該告
    示牌設置於蚵棚旁之水域內，此有照片在卷可稽（見警卷第
    29頁），可見蔡○仁已有明確告知他人該水域所養殖之牡蠣
    為私人財產。又被告蔡宗瀚於本院審理時供稱：其之前有養
    殖過牡蠣，牡蠣有時會隨著水流流到很遠的地方等語（見本
    院易字卷第89至90頁）、被告蔡明正於本院審理時供稱：其
    之前有和父親養過牡蠣，牡蠣的確會隨水流出去等語（見本
    院易字卷第89至90頁），足知被告蔡宗瀚、蔡明正之前均有
    養殖牡蠣之經驗，亦知悉養殖牡蠣會隨水流至水域內，則其
    等對於所撿拾、撬取之大顆牡蠣應係他人養殖之牡蠣，並非
    自然生長之石頭蚵乙節，當無不知之理。其等辯稱不知水域
    內之牡蠣為養殖牡蠣等語，亦不可採。
  ㈣又被告蔡宗瀚於警詢、偵訊、本院準備程序及審理時供稱：
    其沒有和被告蔡明正一起過去上開養殖區，是自己一個人大
    約中午12時許開車去的，其和被告蔡明正沒有事先講好，是
    剛好在那裡碰到，沒有約好一起過去等語（見警卷第2至3頁
    ，偵字卷第73頁，本院易字卷第50、88頁），核與被告蔡明
    正於警詢、偵訊、本院準備程序及審理時供稱：其沒有和被
    告蔡宗瀚一起過去上開養殖區，其是後來大約下午1時許才
    自己一個人去的，其和被告蔡宗瀚沒有事先講好，是剛好在
    那裡碰到，沒有約好一起過去等語（見警卷第6至7頁，偵字
    卷第73頁，本院易字卷第50至51、88頁）相符，則被告蔡宗
    瀚、蔡明正是否係共同前往竊取牡蠣，並非無疑。又被告蔡
    宗瀚、蔡明正係用手撿拾牡蠣，牡蠣如卡在堅硬的物品上或
    是好幾顆黏在一起，就須要使用一字螺絲起子將牡蠣撬開等
    情，亦經被告蔡宗瀚、蔡明正供述明確（見本院易字卷第51
    頁），可知被告蔡宗瀚、蔡明正竊取牡蠣時，獨自一人即可
    取走牡蠣，並無庸一起作業。復以證人蔡○榮於警詢及偵訊
    時證稱：其看見被告蔡宗瀚、蔡明正時，2人間隔大約1公尺
    ，被告蔡宗瀚看見其就捧著1箱保麗龍上岸，裡面裝牡蠣，
    被告蔡明正再從蚵田上岸等語（見警卷第13至14頁，偵字卷
    第75頁）、證人許○○於偵訊時證稱：其到場時，看到被告蔡
    明正手上沒有拿東西，被告蔡宗瀚手上拿保麗龍箱子，其還
    在消波塊下方找到2箱牡蠣等語（見偵字卷第77頁），參以
    被告蔡宗瀚於警詢及本院準備程序時供稱：留在現場的3個
    保麗龍箱子中，其中2個較小的保麗龍箱子內的牡蠣是其撿
    拾的，另外一個保麗龍箱子內的牡蠣是被告蔡明正撿拾的等
    語（見警卷第2頁，本院易字卷第51頁），核與被告蔡明正
    於警詢及本院準備程序時供稱：留在現場的3個保麗龍箱子
    中，其中2個較小的保麗龍箱子內的牡蠣是被告蔡宗瀚撿拾
    的，另一個長方形保麗龍箱子內的牡蠣是其撿拾的等語（見
    警卷第2頁，本院易字卷第51頁）相符，足認被告蔡宗瀚、
    蔡明正於撿拾牡蠣時尚有相隔一段距離，彼此撿拾之牡蠣並
    未混雜，其等竊得之牡蠣均可以單獨搬運，亦未一同搬運竊
    得之牡蠣，是尚難逕認被告蔡宗瀚、蔡明正間就竊取牡蠣之
    行為有犯意聯絡及行為分擔，被告蔡宗瀚、蔡明正辯稱其等
    是分別前去撿拾牡蠣，並非無據，又無其他證據可認定被告
    蔡宗瀚、蔡明正有共同竊取牡蠣之犯意聯絡，則被告蔡宗瀚
    、蔡明正應僅為竊取牡蠣之同時犯乙節，當可認定。起訴書
    認定被告蔡宗瀚、蔡明正為共同正犯，容有未洽。
  ㈤綜上所述，被告蔡宗瀚、蔡明正所辯並不足採。本案事證明
    確，被告蔡宗瀚、蔡明正之犯行堪可認定，均應依法論科。
三、論罪科刑：
  ㈠核被告蔡宗瀚、蔡明正所為，均係犯刑法第321條第1項第3款
    之攜帶兇器竊盜罪。
  ㈡被告蔡宗瀚前因施用第一、二級毒品案件，經本院以108年度
    訴字第593號判決判處有期徒刑6月、4月（共3罪）確定；又
    因施用第二級毒品案件，經本院以108年度朴簡字第247號判
    決判處有期徒刑3月確定，上開各案嗣經本院以109年度聲字
    第103號裁定定其應執行刑為有期徒刑1年4月確定，於109年
    6月17日易科罰金執行完畢。又被告蔡明正前因違反廢棄物
    清理法案件，經臺灣苗栗地方法院以107年度訴字第28號判
    決判處有期徒刑1年6月，上訴後，經臺灣高等法院臺中分院
    、最高法院分別駁回上訴而確定，被告蔡明正入監執行後，
    於109年3月27日縮短刑期假釋出監，在假釋中付保護管束，
    並於109年9月11日保護管束期滿，所餘刑期內未經撤銷假釋
    ，其未執行之刑，以已執行論而執行完畢等情，有臺灣高等
    法院被告前案紀錄表等件在卷可憑（見本院易字卷第13至24
    頁），其等受徒刑之執行完畢後，5年以內故意再犯本案有
    期徒刑以上之罪，均為累犯，審酌被告蔡宗瀚、蔡明正於上
    開案件執行完畢後，未能因此記取教訓，竟於5年以內再次
    犯本案之罪，且其等上開案件執行完畢迄本案再犯，期間均
    僅經過不久，足見被告蔡宗瀚、蔡明正對刑罰之反應力薄弱
    ，又本案縱予加重最低本刑，本院於法定刑內所為之量刑尚
    屬合理，被告蔡宗瀚、蔡明正之人身自由並無因此遭受過苛
    侵害或超過其所應負擔罪責之情形，爰依刑法第47條第1項
    之規定及參酌司法院釋字第775號解釋意旨，均加重其刑及
    最低本刑。
  ㈢爰以行為人之責任為基礎，審酌被告蔡宗瀚、蔡明正均年值
    青壯，不思循正當管道賺取財物，竟以前揭方式竊取蔡○仁
    養殖之牡蠣，輕忽他人財產法益，亦顯其等不尊重漁民勞動
    成果之心態，所為實不足取，兼衡被告蔡宗瀚、蔡明正竊取
    牡蠣之手段、所攜帶兇器之種類及潛在危險性、竊得牡蠣之
    數量、價值、已將牡蠣返還蔡○仁（如後述）、被告蔡宗瀚
    於本院審理時自承國中肄業之智識程度、未婚、目前以抓漁
    產為生之生活狀況、被告蔡明正於本院審理時自承國中畢業
    之智識程度、離婚、須負擔1名子女之生活費用、目前以抓
    漁產為生之生活狀況（見本院易字卷第91頁）、均否認犯行
    之態度等一切情狀，分別量處如主文所示之刑，以示懲儆。
  ㈣扣案一字螺絲起子1支，為被告蔡明正所有用以撬取牡蠣之工
    具，此經被告蔡明正供述明確（見本院易字卷第85頁），核
    屬被告蔡明正所有供本案犯罪所用之物，爰依刑法第38條第
    2項前段之規定，宣告沒收。
  ㈤至被告蔡宗瀚、蔡明正竊得之牡蠣共3箱（共120台斤），業
    經蔡○仁立據領回而已實際合法發還被害人，此有嘉義縣警
    察局布袋分局布袋派出所贓物認領保管單附卷足憑（見警卷
    第35頁），爰不宣告沒收或追徵。另被告蔡宗瀚持往行竊之
    一字螺絲起子1支未經扣案，且業已遺失，此經被告蔡宗瀚
    供承明確（見本院易字卷第51頁），是該一字螺絲起子已非
    屬被告蔡宗瀚所有，目前是否仍存在亦有不明，又非違禁物
    ，復無證據足認有被告蔡宗瀚以外之人無正當理由取得，故
    亦不宣告沒收或追徵，附此敘明。
據上論斷，應依刑事訴訟法第299條第1項前段，刑法第321條第1
項第3款、第47條第1項、第38條第2項前段，刑法施行法第1條之
1第1項，判決如主文。
本案經檢察官李志明提起公訴，檢察官徐鈺婷到庭執行職務。
中　　華　　民　　國　　110 　年　　12　　月　　29　　日
　　　　　　　　　刑事第六庭  法　官　官怡臻
以上正本證明與原本無異。
如不服本判決應於收受判決後20日內向本院提出上訴書狀，並應
敘述具體理由；其未敘述上訴理由者，應於上訴期間屆滿後20日
內向本院補提理由書（均須附繕本）「切勿逕送上級法院」。告
訴人或被害人如對於本判決不服者，應具備理由請求檢察官上訴
，其上訴期間之計算係以檢察官收受判決正本之日期為準。
中　　華　　民　　國　　110 　年　　12　　月　　29　　日
                              書記官  李彥廷
附錄本案論罪科刑法條
中華民國刑法第321 條
犯前條第1 項、第2 項之罪而有下列情形之一者，處6 月以上5 
年以下有期徒刑，得併科50萬元以下罰金：
一、侵入住宅或有人居住之建築物、船艦或隱匿其內而犯之。
二、毀越門窗、牆垣或其他安全設備而犯之。
三、攜帶兇器而犯之。
四、結夥三人以上而犯之。
五、乘火災、水災或其他災害之際而犯之。
六、在車站、港埠、航空站或其他供水、陸、空公眾運輸之舟、
    車、航空機內而犯之。
前項之未遂犯罰之。